【裁判字號】    92,訴,1919
【裁判日期】    921231
【裁判案由】    侵權行為損害賠償
【裁判全文】
臺灣板橋地方法院民事判決  九十二年度訴字第一九一九號
    原      告  甲○○
    訴訟代理人  薛博允律師
    被      告  乙○○
    訴訟代理人  李佳翰律師
右當事人間請求侵權行為損害賠償事件，原告提起刑事附帶民事訴訟，經刑事庭裁定
前來，本院於民國九十二年十二月十七日辯論終結，判決如左：
    主      文
被告應給付原告新臺幣壹佰柒拾肆萬肆仟零陸拾肆元。
原告其餘之訴駁回。
訴訟費用由被告負擔。
    事      實
甲、原告方面：
一、聲明：求為判決被告應給付原告新臺幣（下同）一百七十四萬四千零六十四元，
    及自民國九十年六月三十日起，至清償日止，按週年利率百分之五計算之利息。
二、陳述：
（一）被告為原告之四哥，負責處理先父陳大江之遺產繼承，被告於八十三年八月間
      告稱遺產稅應分擔四百八十五萬四千一百九十八元及交際費二十五萬四千五百
      四十五元，原告不疑有詐，以簽發付款人為合作金庫、八十三年八月二十九日
      期兩紙支票，由被告於八十三年九月一日在上海商業儲蓄銀行三重分行（下稱
      上海商銀）提示兌領。詎被告兌取現金之後，逾五年均無繼承消息，經訴外人
      即兩造之姐陳淑霞告知，原告始悉受騙，經查得先父遺產稅以遺產土地抵繳，
      根本不必分擔遺產稅金，更未有交際費其事，始悉被告以詐術使原告交付金錢
      達五百一十萬八千七百四十三元，被告此舉顯然該當刑法第三百三十九條第一
      項詐欺罪之構成要件。
（二）原告簽發之上開二紙支票均由被告兌取，支票正面有被告提示之銀行蓋章，背
      面則有被告簽名及帳號，背面並記明「0000000之十一分之一為二五四
      五四五」、「00000000之十一為0000000」。被告於八十三年
      八月十三日向國稅局申請以遺產部分土地抵繳遺產稅，當日即經財政部臺灣省
      北區國稅局三重稽徵所（下稱國稅局三重稽徵所）函三重市公所查勘，有國稅
      局三重稽徵所八十三年八月十三日北區國稅三重徵第八三三一六二九號函可證
      ，被告不能諉為不知，亦有三重市公所同月二十四日查勘符合紀錄，被告並簽
      名於其上，被告既明知以遺產土地抵稅無問題，即無收取原告五百餘萬元為遺
      產稅之理，其明知而詐財甚明，況被告申請抵繳遺產稅時已將原稅單繳回，竟
      以影本詐財。
（三）先父陳大江之繼承人有十一人，刑事部分業已查明被告僅收取原告及訴外人陳
      朝榮、陳淑霞三人遺產稅各四百八十五萬四千一百九十八元，詐取原告交際費
      二十五萬四千五百四十五元、詐取陳淑霞交際費二十一萬一千四百九十一元；
      其餘共同繼承人八人無一人繳交遺產稅及交際費，被告於九十年六月二十九日
      退還原告及陳朝榮、陳淑霞上述詐得款項合計一千五百餘萬元（其中返還原告
      為五百一十萬八千七百四十三元），可以證明被告只向三人詐欺取財無訛。被
      告抗辯原告已閱土地移轉過戶卷始用印，故無詐欺等情，然原告所見十四筆遺
      產之過戶卷，其數量龐大，交印章與被告委託代書事務所用印，被告並未告知
      內含遺產稅抵繳書類在內，印章應蓋何處均由代書蓋用，原告只交一份印鑑證
      明，而被告竟利用一份而將捐地及抵稅兩件併用同時辨理．亦可見其詐欺行為
      ，否則原告必不至於多年後知悉始予追索。
（四）原告認為被告詐財確實，被告明知可以抵繳始委託代書辦理，且已現場勘查符
      合後，竟向原告及陳朝榮、陳淑霞等三人收錢，且除此三人以外之其他繼承人
      均未付款；遺產稅單已繳回國稅局申請抵繳，無滯納金及滯納利息問題，竟以
      影本詐財；按稅單計算明白，個十百等位數均明確，顯難圓其預收款之謊言，
      被告雖抗辯九十年六月二十九日返還原告五百一十萬八千七百四十三元，無給
      付利息義務，惟原告認為損害發生日即八十三年九月一日，至九十年六月二十
      九日還錢時受有法定利息損害，自應給法定利息之損害金合計一百七十四萬四
      千零六十四元。
（五）原告認為九十年六月二十九日返還五百一十萬八千七百四十二元之時，應併將
      法定利率計算之損害金給付原告，被告不為利息損害金之給付，自應給付上開
      法定利息總額一百七十四萬四千零六十四元，暨自九十年六月三十日之翌日起
      加計遲延利息，此並非複利，且依民法第二百十三條第二項訂明，應給付金錢
      者，自損害發生時起加給利息，被告於九十年六月二十九日應給付損害金一百
      七十四萬四千零六十四元，被告故意不為給付，自應加給遲延利息，又依民法
      第二百三十一條第一項規定，債務人遲延者，債權人得請求賠償因遲延而生之
      損害。
三、證據：提出土地抵繳遺產稅一件、國稅局三重稽徵所八十三年八月十三日北區國
    稅三重徵第八三三一六二九號函一件、三重市公所同月二十四日查勘符合紀錄一
    件、國軍八一七醫院附設民眾診療服務處診斷證明一件、醫院費用後登記帳簿一
    件、上海商銀對帳單一件、房屋租賃契約書一件（均為影本）為證。
乙、被告方面：
一、聲明：求為判決駁回原告之訴。
二、陳述：
（一）與本件本關刑案即鈞院八十九年自字第一二０號詐欺案件（下稱刑案一審），
      刑案一審判決犯罪事實欄載以被告隱匿以遺產土地抵繳遺產稅，而佯以需繳清
      遺產稅始得辦理遺產登記，向原告收取遺產稅分擔額四百八十五萬四干一百八
      十九元及規費二十五萬四千一五百四十五元，原告不疑有詐，交付支票與被告
      收執兌現，因認被告成立詐欺取財罪。按被告有無涉及詐欺，厥在於被告有無
      「隱匿以遺產土地抵繳遺產稅」之情事，而依以下證據，被告並無何詐欺之可
      言，且附帶民事訴訟移送民事庭後，即屬獨立民事訴訟，其移送後之訴訟程序
      ，應適用民事訴訟，刑事訴訟所調查之證據及刑事訴訟判決所認定之事實，並
      非當然有約束民事訴訟之效力（最高法院四十三年臺上字第九五號判例可資參
      照）。
（二）原告主張被告於八十三年八月十三日向國稅局三重稽徵所申請以土地抵繳遺產
      稅，八十三年八月二十四日現場查勘，竟仍於八十三年八月二十六日向其收取
      稅額四百八十五萬四千一百九十八元及交際費二十五萬四千五百四十五元，顯
      有詐財等情。惟查原告親自在抵繳遺產同意書上用印，雖該抵繳同意書係在八
      十三年九月二十一日，亦即在繳納應分擔額後，但八十四年三月七日臺北縣三
      重地政事務所（下稱三重地政所）再次通知原告必須於塗改處補章，原告亦再
      次補章，而該通知書上即載明「抵繳稅款」，原告無從諉為不知，苟被告對之
      有所詐騙，衡情原告不可能遲至八十九年七月十一日始提出自訴。原告辯稱因
      印章均交給訴外人胡月娥用印，其並不知悉其內容，被告竟利用一份印鑑證明
      而將抵繳遺產稅文件併用等情，惟被告否認上揭事實，苟原告之主張為真，則
      已涉及被告偽造文書之嫌，然原告何以迄今末對被告提出偽造文書之指控？足
      見原告係臨訟編織之詞，不足採信。
（三）經查原告於刑案一審九十一年八月十五日審理時自承：「其上的章是我的，是
      我自己去代書那裡蓋的。」，而抵繳同意書亦確蓋有原告之印鑑章及附上印鑑
      明，足見原告對於土地抵繳一事知之甚明，八十四年三月十日三重地政所通知
      原告就繼承登記、抵繳稅款等，請原告認章補正，並直接向該所承辦人當場註
      明補正日期並蓋章，益見原告不可能不知以土地抵繳遺產稅，原告雖辯稱伊僅
      知要申請繼承、捐贈二事並不知抵繳稅款一事系受騙等情，然此原告並不能舉
      證證明其事，而原告擁有高中以上之學歷，對證物不可能看不懂，故被告並無
      隱匿以土地抵繳遺產稅甚明，況被告之其他兄弟姊妹如另訴外人陳肇發、陳肇
      崇等人均證稱確知抵繳遺產稅一事，益見原告對抵繳一事知悉，甚可採信。
三、證據：提出刑案一審卷九十一年八月十五日訊問筆錄一件、三重地政所土地登記
    案件補正通知書一件、地繳遺產稅同意書一件、臺灣高等法院九十二年重上字第
    三一三號詐欺案件（下稱刑案二審）刑事判決一件、支票一件（均為影本）為證
    。
    理      由
一、程序方面：
    本件原告於起訴時，除請求如上開事實欄所示（即起訴狀第一項訴之聲明）外，
    另於訴之聲明第二項求為判決：「被告應給付原告四十七萬三千五百九十一元，
    及自八十二年五月十七日起至清償日止，按週年利率百分之五計算之利息」，嗣
    於本院言詞辯論期日中當庭撤回上開第二項訴之聲明部分之請求，並經被告同意
    ，經核並無不合，自應允准。
二、本件原告主張：被告為原告之四哥，負責處理先父陳大江之遺產繼承，被告於八
    十三年八月間告稱遺產稅應分擔四百八十五萬四千一百九十八元及交際費二十五
    萬四千五百四十五元，原告不疑有詐，以簽發合作金庫支票當月二十九日期兩紙
    ，由被告於八十三年九月一日在上海商銀提示兌領，詎被告兌取現金之後，逾五
    年均無繼承消息，經訴外人即兩造之姐陳淑霞告知，始悉受騙，原告經查得先父
    遺產稅以遺產土地抵繳，根本不必分擔遺產稅金，更未有交際費其事，始悉被告
    以詐術使原告交付金錢達五百一十萬八千七百四十三元，而被告上開犯行，業經
    本院及臺灣高等法院刑事庭均判決認定係犯詐欺罪，而判處有期徒刑一年，緩刑
    三年確定，被告雖於九十年六月二十九日返還原告五百一十萬八千七百四十二元
    之時，惟並未計算其間法定遲延利息，是依民法第一百八十四條第一項、第二百
    十三條第二項、第二百三十一條第一項之規定，被告尚應給付上開法遲延利息總
    額一百七十四萬四千零六十四元，暨自九十年六月三十日之翌日起加附遲延利息
    等語，提起本件訴訟。
三、被告則以：原告主張被告於八十三年八月十三日向國稅局申請以土地抵繳遺產稅
    ，八十三年八月二十四日現場查勘，竟仍於八十三年八月二十六日向其收取稅額
    四百八十五萬四千一百九十八元及交際費二十五萬四千五百四十五元，而認被告
    顯有詐財等情，惟原告親自在抵繳遺產同意書上用印，雖該抵繳同意書係在八十
    三年九月二十一日，亦即在繳納應分擔額後，但八十四年三月七日臺北縣三重地
    政事務所再次通知原告，必須於塗改處補章，原告亦再次補章，而該通知書上即
    載明「抵繳稅款」，原告並於相關刑案審理時自承上情，雖其辯稱僅知要申請繼
    承、捐贈二事並不知抵繳稅款一事系受騙等情，然此原告並不能舉證證明其事，
    而原告擁有高中以上之學歷，對證物不可能看不懂，故被告並無隱匿以土地抵繳
    遺產稅甚明，況被告之其他兄弟姊妹如另訴外人陳肇發、陳肇崇等人均證稱確知
    抵繳遺產稅一事，益見原告對抵繳一事知悉，甚可採信，原告無從諉為不知，苟
    被告對之有所詐騙，衡情原告不可能遲至八十九年七月十一日始提出自訴；又原
    告辯稱因印章均交給訴外人胡月娥用印，其並不知悉其內容，被告竟利用一份印
    鑑證明而將抵繳遺產稅文件併用等情，惟被告否認上揭事實，苟原告之主張為真
    ，則已涉及被告偽造文書之嫌，然原告何以迄今末對被告提出偽造文書之指控？
    足見原告係臨訟編織之詞，不足採信，是被告並無詐欺情事等情為辯，請求駁回
    原告之訴。
四、原告主張被告為原告之四哥，負責處理先父陳大江之遺產繼承，被告於八十三年
    八月十三日向國稅局申請以土地抵繳遺產稅，八月二十四日現場查勘，竟仍八月
    二十六日向其收取稅額四百八十五萬四千一百九十八元及交際費二十五萬四千五
    百四十五元，詎被告兌取現金之後，逾五年均無繼承消息，經訴外人即兩造之姐
    陳淑霞告知，始悉受騙等語，然為被告所否認，並以：原告親自在抵繳遺產同意
    書上用印，復於八十四年三月七日臺北縣三重地政事務所再次通知原告，必須於
    塗改處補章，原告亦再次補章，而該通知書上即載明「抵繳稅款」，並於相關刑
    案審理中自承上情，是被告並無詐欺可言等情為辯。經查，原告主張之上開情事
    ，業據其提出土地抵繳遺產稅一件、國稅局三重稽徵所八十三年八月十三日北區
    國稅三重徵第八三三一六二九號函一件、三重市公所同月二十四日查勘符合紀錄
    一件、國軍八一七醫院附設民眾診療服務處診斷證明一件、醫院費用後登記帳簿
    一件、上海商銀對帳單一件、房屋租賃契約書一件為證，被告雖以上開情詞為辯
    ，惟查：
（一）兩造之被繼承人陳大江遺產稅額繳納一案，繼承人代表即被告等於八十三年八
      月十三日申請以三重市○○○段長泰小段一五五地號、及仁義段一七０七地號
      土地抵繳遺產稅，有國稅局三重稽徵所函可稽（見刑案一審卷一第八八頁），
      經依核稅時公告現值計算被告所提供上開二筆抵繳價額為五千三百一十八萬六
      千八百二十元，抵繳應納遺產稅額、行政救濟加計利息、罰鍰等共計五千一百
      七十九萬五千五百七十八元後，尚不足二十萬九千三百五十八元，繼承人即被
      告等業已於八十四年三月二十一日辦峻抵繳，並於八十四年四月十四日完成登
      記市有等情，有國稅局三重稽徵所八十九年八月十六日北區國稅三重徵字第八
      九０八七九一０號函、九十一年九月二十三日北區國稅三重徵字第０九一一０
      一九六九二號函暨所附相關處理公文在卷可稽（見刑案一審卷一第二０九頁、
      原審卷三第一五二至二二八頁），是被告係以上開二筆遺產土地於核稅時公告
      現值，計算抵繳遺產稅價額並補足二十萬九千三百五十八元款項後，繳清被繼
      承人陳大江之全體繼承人應納遺產稅等情，堪以認定。
（二）被告於八十三年八月二十六日召集陳淑霞、陳朝榮等人共商遺產稅分擔事宜，
      會中被告以其收到遺產稅繳款書、違章案件罰鍰繳款書，通知全體繼承人需繳
      納遺產稅五千一百七十九萬五千五百七十八元、違章罰鍰一百六十萬零六百元
      ，共計五千三百三十九萬六千一百七十八元，及被告因辦理繼承事宜，支出規
      費共計二百八十萬元，而依遺產繼承為十一人份（陳大江之三女鄭陳玲子先於
      陳大江死亡，其應繼份由代位繼承人鄭夙芬、鄭怡君二人代位繼承，故遺產繼
      承為十一人份），繼承人每人需分擔遺產稅四百八十五萬四千一百九十八元、
      規費二十五萬四千五百四十五元為由，要求陳淑霞等繼承人如數繳納應分擔之
      遺產稅、規費，嗣被告並以電話聯繫未出席該次會議之原告繳納應分擔上開數
      額之遺產稅、規費，原告、陳淑霞及陳朝榮三人遂分別簽發自己名義之支票與
      被告收執兌現等情，業經原告、陳淑霞及陳朝榮於相關刑案中陳述在卷（見刑
      案一審卷一第一三二頁至第一三四頁、第三一七頁至三一八頁），被告亦於本
      件及相關刑案中自承收受上開支票兌現領取（見刑案一審卷一第一三五頁、第
      三一八頁），及上海商銀九十一年十二月二十日上三重字第三六四號函所附被
      告支票存款帳戶交易紀錄明細在卷可憑（見刑案一審卷三第四０五頁至第四一
      八頁），堪信屬實。
（三）被告雖以一邊收取遺產稅，一邊辦理抵繳，是繼承人開會之共識，將來多退少
      補，其方於申請土地抵繳遺產稅同時，又向原告、陳淑霞、陳朝榮收取遺產稅
      ，並同時收取各繼承人應分擔辦理繼承之規費，且原告、陳淑霞、陳朝榮均曾
      在抵繳土地同意書上蓋章，足見原告、陳淑霞、陳朝榮均知道並同意其辦理遺
      產土地抵繳遺產稅，伊無詐欺犯行云云置辯。然查：
  １、被告根本並未告知土地抵繳遺產稅一事，而係以需先繳納每人應分擔之遺產稅
      為由，要求原告、陳淑霞、陳朝榮繳納遺產稅分擔額等情，經陳淑霞於相關刑
      案審理中指訴明確，核與陳朝榮於相關刑案中證稱：「被告開會時說每個人要
      繳四百八十五萬四千一百九十八元的遺產稅，被告的意思是說要先收錢，才去
      繳納，渠當場就開支票給被告，被告並沒有跟渠說是一邊收錢，一邊抵繳，是
      後來渠聽自訴人說，才知道被告都用土地來抵繳遺產稅，渠認為被告跟渠收遺
      產稅的錢，竟又申請抵繳土地，渠才沒有跟被告再來往。」等語（見刑案一審
      卷一第一三二頁，八十九年七月六日訊問筆錄、卷三第七十五頁，九十一年八
      月十五日訊問筆錄），核與原告於相關刑案中證稱：「渠沒有去開會，是被告
      打電話到渠臺北市○○○路公司，說要交遺產稅，渠就開立支票交付被告，渠
      不清楚被告有無去繳遺產稅，是後來自訴人告訴渠，被告根本沒去繳，渠就調
      出支票紀錄，發現支票都在被告戶頭下提示。」等語相符（見刑案一審卷一第
      三一七頁，八十九年十月五日訊問筆錄）。
  ２、又繼承人於限繳期限內申請以土地抵繳遺產稅，尚無滯納金及滯納利息之核算
      ，本件兩造之被繼承人陳大江遺產稅繳納事宜，限繳日期因行政救濟展延迄日
      為八十三年八月二十一日，繼承人即被告等人，於同年八月十三日申請實物抵
      繳，未逾限繳日，尚無滯納金及滯納利息等情，有國稅局三重稽徵所九十一年
      十二月三十日北區國稅三重一字第０九一一０二七三三四號函在卷可稽（見刑
      案一審卷三第三九八頁），足見申請實物抵繳者，只須於限繳期限內提出申請
      ，即無滯納金問題，被告既於限繳遺產稅期限內之八十三年八月十三日，即申
      請以土地抵繳遺產稅，且依上開函示，並無逾期未繳之滯納金及滯納利息問題
      。
  ３、又茍如原告及陳淑霞、陳朝榮等人事先已知悉被告係申請以遺產土地抵繳遺產
      稅一事，則遺產稅繳納來源既已有所依憑並待處理，原告、陳淑霞、陳朝榮等
      三人又何以願先交付現金？凡此，俱見原告、陳淑霞、陳朝榮所稱渠等不知被
      告已申請土地抵繳遺產稅，方支付相關支票與被告，堪以採信。被告前揭辯稱
      原告、陳淑霞、陳朝榮等人均知悉要一邊收取各繼承人應分擔之遺產稅額，一
      邊申請土地抵繳遺產稅云云，顯悖常情，並不足採。
  ４、再者，被告遲至九十年六月二十二日，方委託本件訴訟代理人李佳翰律師交付
      付款人均為華南商業銀行三重分行三和辦事處、發票日均為九十年六月二十九
      日、面額各為四百八十五萬四千一百九十八元、二十五萬四千五百四十五元支
      票各一紙與原告，並簽發相關支票交付陳淑霞、陳朝榮等情，有被告於相關刑
      案中所提出之律師函暨所附前揭支票影本五紙附卷可考（見刑案一審卷二第一
      ０二頁至第一０七頁），茍被告前揭辯稱伊係因不知遺產抵繳能否通過，所以
      先向原告等人收遺產稅，多退少補云云屬實，則陳大江遺產稅繳納一情，早於
      八十四年三月二十一日辦峻抵繳，並於八十四年四月十四日完成登記一情，有
      前引國稅局三重稽徵所八十九年八月十六日北區國稅三重徵字第八九０八七九
      一０號函、九十一年九月二十三日北區國稅三重徵字第０九一一０一九六九二
      號函暨所附相關處理公文在卷可稽，被告何以遲至原告、陳淑霞、陳朝榮催促
      其提出繳納遺產稅單之證明，仍延不提出，嗣經陳淑霞自行查知遺產稅實係以
      土地抵繳，不甘受騙支出遺產稅額提起自訴後，在刑案一審審理中之九十年六
      月二十二日，方返還上開款項與原告、陳淑霞、陳朝榮？益見被告對上開向原
      告、陳淑霞、陳朝榮所收取之款項，顯有不法所有意圖無疑。
  ５、又兩造等陳大江全體共繼承人，就被繼承人陳大江遺產所應繳遺產稅，擬以臺
      北縣三重市○○段一七０七地號土地一筆所有權全部及三重市○○○段長泰小
      段一五五地號土地一筆所有權全部之不動產辦理抵繳遺產稅，固有前引國稅局
      三重稽徵所八十九年八月十六日北區國稅三重徵字第八九０八七九一０號函暨
      所附抵繳遺產稅「同意書」一紙在卷可考（見刑案一審卷一第二０九、二九七
      頁），原告、陳淑霞、陳朝榮並均坦認抵繳遺產稅同意書上所蓋印文，確為渠
      等之印文無誤。惟查，原告、陳淑霞、陳朝榮已堅稱渠等並未見過抵繳遺產稅
      同意書，陳淑霞稱渠僅知捐贈土地以減少遺產稅支出一事，陳朝榮則稱印章係
      交被告處理，原告稱抵繳同意書上印文是渠蓋的，但不知抵繳土地一事等語在
      卷（見刑案一審卷三第七十六頁，九十一年八月十五日訊問筆錄），而兩造等
      全體繼承人前於八十三年間，為申報被繼承人陳大江遺產稅，申請將遺產土地
      十四筆捐贈為三重市公所所有等情，有前引國稅局三重稽徵所九十一年九月二
      十三日北區國稅三重徵字第０九一一０一九六九二號函所附全體繼承人出立之
      申請書、切結書附卷可參（見刑案一審卷三第二一三頁），參酌證人吳國興代
      書於相關刑案中證稱：當初被告找渠先辦理一部份土地捐贈給政府的手續，捐
      贈後遺產就少了，捐的問題解決後，才核定遺產稅，被告就要實際辦抵繳遺產
      稅，捐贈跟抵繳是二件事，但前後相隔不太久等語（見刑案一審卷三第三八四
      頁，九十一年十二月十九日訊問筆錄），證人即撰立前開抵繳遺產稅同意書之
      吳國興代書事務所職員胡月娥於相關刑案中證稱：捐贈申請書與抵繳遺產稅同
      意書是同一時期製作，渠表格做好後，由吳國興通知被告，被告通知其他繼承
      人來蓋印，陳淑霞有來看表格，然後蓋章，當時渠拿做好的表格給繼承人等，
      渠跟陳淑霞說這個表格你看，就是要做這些事情等語（見刑案一審卷三第三八
      五頁，九十一年十二月十九日訊問筆錄），佐以兩造及陳淑霞均不否認知悉全
      體繼承人本即擬以捐贈土地以達減少支出遺產稅之目的，則胡月娥於同一時期
      製作完畢捐贈土地申請書、抵繳遺產稅同意書後，將捐贈土地申請書及抵繳遺
      產稅同意書一併交由原告、陳淑霞閱覽用印，胡月娥又未特別告知所蓋用之表
      格，究係作何用途之情形下，原告、陳淑霞因所受通知者係辦理土地捐贈一事
      ，其等前往吳國興代書事務所蓋用印文時，是否知悉所蓋印者含抵繳遺產稅同
      意書一情，即值斟酌，況原告、陳淑霞、陳朝榮應不知有土地抵繳遺產稅一事
      ，已如前述理由欄第四項第（三）項第１、２、３項所述，自難僅憑抵繳遺產
      稅同意書上有原告、陳淑霞、陳朝榮等人印文，率認原告等人知悉並同意被告
      以土地抵繳遺產稅等情，並執之資為有利被告之認定。
  ６、且被告對所收取規費之依據，始終未提出單據憑證以實其說，僅泛稱係因辦理
      繼承之故而支出規費云云，則顯可證明被告顯係利用辦理遺產繼承之機，佯以
      支出規費為由，向原告、陳淑霞及陳朝榮等人詐欺取財。
    是被告以詐術使原告交付金錢達五百一十萬八千七百四十三元，應堪認定，而本
    院刑事庭及臺灣高等法院刑事庭亦適同此認定，而認定被告確有詐欺犯行，因而
    判處被告有期徒刑一年，緩刑三年確定，此有相關刑案一審、二審刑事判決各一
    件附卷可稽，是被告辯稱並無詐欺等情，並無足採。
五、按「故意以背於善良風俗之方法，加損害於他人者亦同。」，「負損害賠償責任
    者，除法律另有規定或契約另有訂定外，應回復他方損害發生前之原狀。」，「
    因回復原狀而應給付金錢者，自損害發生時起，加給利息。」，民法第一百八十
    四條第一項後段、民法第二百十三條第一項、第二項分別定有明文；而所謂因回
    復原狀而應給付金錢者，係指損害賠償之方法係回復原狀，因而應給付金錢之情
    形而言，而此項利息屬法定利息，性質上為損害賠償。本件被告既以背於善良風
    俗之方法，使原告受有利益之損害，業已如前述，被告自應負損害賠償責任，而
    其損害賠償之方法係回復原狀，因而應給付金錢，即其於九十年六月二十九日交
    付面額各為四百八十五萬四千一百九十八元、二十五萬四千五百四十五元支票各
    一紙與原告為其方法，然其上開給付之僅係本金，依據民法第二百十三條第二項
    之規定，原告尚得請求自損害發生時詐欺得款日即八十三年九月一日起至九十年
    六月二十九日止，按法定遲延利率即週年利率百分之五計算之利息總額一百七十
    四萬四千零六十四元，而被告對原告此部分計算方式表示無誤（見本院卷第九十
    七頁），是原告主張就利息總額之金額，洵為有理。
六、惟按「利息不得滾入原本再生利息。但當事人以書面約定，利息遲付逾一年後，
    經催告而不償還時，債權人得將遲付之利息滾入原本者，依其約定。」，「前項
    規定，如商業上另有習慣者，不適用之。」，民法第二百零七條第一項、第二項
    規定甚明，被告復以：本件應有複利禁止規定之適用等語為辯，經查，原告上開
    請求之金額，乃依據民法第二百零三條法定利率計算而得之遲延利息，自係民法
    第二百零七條第一項所示之「利息」，應有民法第二百零七條第一項前段複利禁
    止規定之適用，且原告並未主張本件利息有何民法第二百零七條第一項但書、第
    二項情形之發生，是揆諸首揭說明，原告主張上開利息總額應自九十年六月三十
    日起至清償日止，另按週年利率百分之五再加計利息等情，自乏依據，而不足採
    。
七、從而，原告依據侵權行為之法律關係，請求被告給付自損害發生時即八十三年九
    月一日起，至回復原狀日即九十年六月二十九日止計算所得之法定遲延利息總額
    一百七十四萬四千零六十四元，為有理由，應予准許；逾此部分之請求則無依據
    ，自應予以駁回。
八、據上論結，本件原告之訴為一部有理由，一部無理由，依民事訴訟法第七十九條
    但書，判決如主文。
中      華      民      國    九十二    年     十二     月    三十一    日
                                臺灣板橋地方法院民事第二庭
~B法      官  鍾啟煌
右為正本係照原本作成
如對本判決上訴，須於判決送達後廿日內，向本院提出上訴狀，上訴臺灣高等法院（
應按他造人數提出繕本）。
中      華      民      國    九十二    年     十二     月    三十一    日
~B法院書記官  李威賜


司法院資訊處製作；財團法人民間司法改革基金會備份。
